臺灣臺北地方法院刑事判決　　　　　　 100年度易字第1264號
公　訴　人　臺灣臺北地方法院檢察署檢察官
被　　　告　陳金笙
選任辯護人　邱六郎律師
上列被告因重利案件，經檢察官提起公訴（九十九年度偵緝字第
一一七九號），本院判決如下：
    主  文
陳金笙趁他人急迫貸以金錢，而取得與原本顯不相當之重利，累
犯，處有期徒刑肆月，如易科罰金，以新臺幣壹仟元折算壹日。
    事  實
一、陳金笙前於(一)民國九十五年間，因偽造文書案件，經臺灣士
    林地方法院（下稱士林地院）以九十五年度簡字第六四○號
    刑事判決，判處有期徒刑五月確定；次於(二)九十六年間，因
    偽造文書案件，經臺灣高等法院以九十六年度上訴字第五二
    三四號刑事判決，判處有期徒刑六月確定，上開(一)(二)之案件
    嗣經士林地院以九十七年度聲減字第三○八號裁定減刑並定
    應執行刑為有期徒刑七月又十五日確定，於九十七年八月二
    十九日易科罰金執行完畢。
二、陳金笙猶不知悛悔，明知楊簡美枝因遭逢家庭變故亟需金錢
    周轉，乃萌生重利之犯意，接續於(一)九十七年九月五日，向
    楊簡美枝表示願貸予新臺幣（下同）十八萬元，約定借期二
    十日，利息三萬元（相當於週年利率百分之三百零五），並
    預扣全部利息，楊簡美枝因需款孔急，乃同意陳金笙所提出
    之上開重利條件，陳金笙遂聯繫不知情之金主楊貞（所涉
    重利犯嫌，另經臺灣臺北地方法院檢察署【下稱臺北地檢署
    】檢察官為不起訴處分確定）匯款十五萬元予楊簡美枝，並
    要求楊簡美枝簽發三紙發票日分別為九十七年九月十五日、
    同年月二十日、同年月二十五日，面額均為六萬元之支票以
    為擔保，而以此方式取得與原本顯不相當之重利；(二)九十七
    年九月十二日，向楊簡美枝表示願貸予十二萬元，約定借期
    十日，利息二萬元（相當於週年利率百分之六百零九），並
    預扣全部利息，楊簡美枝因需款孔急，乃同意陳金笙所提出
    之上開重利條件，陳金笙遂聯繫不知情之楊貞匯款十萬元
    予楊簡美枝，並要求楊簡美枝簽發發票日為九十七年九月二
    十三日、面額為十二萬元之支票一紙以為擔保，而以此方式
    取得與原本顯不相當之重利。嗣因楊簡美枝向臺北地檢署提
    出告訴，始循線查悉上情。
三、案經楊簡美枝訴由臺北地檢署檢察官偵查起訴。
    理  由
一、認定事實所憑之證據：
  (一)證據能力之認定：
    按被告以外之人於審判外之言詞或書面陳述，除法律有規定
    者外，不得作為證據；又被告以外之人於審判外之陳述，雖
    不符合同法第一百五十九條之一至第一百五十九條之四之規
    定，但經當事人於審判程序同意作為證據，法院審酌該言詞
    陳述或書面陳述作成時之情況，認為適當者，亦得為證據；
    又當事人、代理人或辯護人於法院調查證據時，知有第一百
    五十九條第一項不得為證據之情形，而未於言詞辯論終結前
    聲明異議者，視為有前項之同意，刑事訴訟法第一百五十九
    條第一項及第一百五十九條之五分別定有明文。查本判決下
    列所引用之各項證據方法之證據能力，公訴人及被告陳金笙
    於本院準備程序及審判期日中均未予爭執，且迄至言詞辯論
    終結前亦未再聲明異議（本院一○○年五月二十三日審判筆
    錄參照），本院審酌該等言詞陳述及書面陳述作成時之情況
    ，並無不宜作為證據之情事，依刑事訴訟法第一百五十九條
    之五之規定，自得作為證據，合先敘明。
  (二)上開事實二之部分，業據被告陳金笙於本院一○○年五月二
    十三日審理時供承不諱（本院當日審判筆錄參照），核與證
    人即告訴人楊簡美枝及證人楊貞之證述情節大致相符（證
    人楊簡美枝部分，臺北地檢署九十八年度他字第一一二○七
    號卷第二一頁至第二三頁、第九十頁至第九二頁、第一○五
    頁、第一○六頁參照；證人楊貞部分，臺北地檢署九十八
    年度他字第一一二○七號卷第二三頁至第二六頁、第五三頁
    、第五四頁、第九一頁、第九二頁參照），並有楊簡美枝之
    臺灣土地銀行士林分行支票存款帳戶往來明細對帳單、匯款
    單、支票影本四張等件附卷可稽（臺北地檢署九十八年度他
    字第一一二○七號卷第一○○頁、第一○一頁、第一一二頁
    至第一二一頁參照），堪認被告所為任意性自白核與事實相
    符，堪予採信。綜上所述，本件事證明確，被告犯行堪以認
    定，應予依法論科。
二、論罪科刑之法律適用：
  (一)核被告陳金笙所為，係犯刑法第三百四十四條重利罪。被告
    於九十七年九月五日及同年月十二日二度對同一告訴人貸以
    高利，其犯罪時間僅間隔七日，且係以相同手法為之，顯係
    基於同一重利之接續故意而為上開二次犯行，並侵害告訴人
    同一財產法益，各行為之獨立性極為薄弱，依一般社會健全
    觀念，難以強行分開，在刑法評價上，以視為數個舉動之接
    續施行，合為包括之一行為予以評價，較為合理，應屬接續
    犯，而為包括之一罪；又被告利用不知情之楊貞而為本件
    犯行，應論以間接正犯。
  (二)查被告有如事實一所載之犯罪科刑及執行情形，有臺灣高等
    法院被告前案紀錄表一份在卷可稽，其於有期徒刑執行完畢
    五年內，故意再犯本件有期徒刑以上之罪，為累犯，應依刑
    法第四十七條第一項規定加重其刑。
  (三)爰審酌被告乘告訴人需款急迫之際，向被害人超收高額利息
    ，嚴重危害被害人之財產權益，所為實應予非難，然其犯後
    已能坦承犯行，頗知悔悟，兼衡其犯罪動機、目的、生活狀
    況、智識程度等一切情狀，量處如主文所示之刑，並諭知易
    科罰金之折算標準。
據上論斷，應依刑事訴訟法第二百八十四條之一、第二百九十九
條第一項前段，刑法第三百四十四條、第四十一條第一項前段，
刑法施行法第一條之一，判決如主文。
本案經檢察官林彥均到庭執行職務。
中    華    民    國   100    年    5     月    30    日
                  刑事第五庭    法  官  張詩芸
以上正本證明與原本無異。
如不服本判決應於收受送達後10日內向本院提出上訴書狀，並應
敘述具體理由；其未敘述上訴理由者，應於上訴期間屆滿後20日
內向本院補提理由書（均須按他造當事人之人數附繕本）「切勿
逕送上級法院」。告訴人或被害人如對於本判決不服者，應具備
理由請求檢察官上訴，其上訴期間之計算係以檢察官收受判決正
本之日期為準。
                                書記官  宋德華
中    華    民    國   100    年    5     月    31    日
附錄本案論罪科刑法條全文
中華民國刑法第三百四十四條
（重利罪）
乘他人急迫、輕率或無經驗貸以金錢或其他物品，而取得與原本
顯不相當之重利者，處一年以下有期徒刑、拘役或科或併科一千
元以下罰金。